【裁判字號】    97,裁,5266
【裁判日期】    971211
【裁判案由】    遺產稅
【裁判全文】
最  高  行  政  法  院  裁  定
                                      97年度裁字第5266號
上  訴  人  甲○○○
                                送達代收人  林素霞
                                市○○○路○段29號2樓
訴訟代理人  卓忠三律師
            梁燕妮律師
被 上訴 人  財政部臺北市國稅局
代  表  人  凌忠嫄
上列當事人間遺產稅事件，上訴人對於中華民國97年8月13日臺
北高等行政法院97年度訴字第407號判決，提起上訴，本院裁定
如下：
    主  文
上訴駁回。
上訴審訴訟費用由上訴人負擔。
    理  由
一、按對於高等行政法院判決之上訴，非以其違背法令為理由，
    不得為之，行政訴訟法第242條定有明文。依同法第243條第
    1項規定，判決不適用法規或適用不當者，為違背法令；而
    判決有同條第2項所列各款情形之一者，為當然違背法令。
    是當事人對於高等行政法院判決上訴，如依行政訴訟法第24
    3條第1項規定，以高等行政法院判決有不適用法規或適用不
    當為理由時，其上訴狀或理由書應有具體之指摘，並揭示該
    法規之條項或其內容；若係成文法以外之法則，應揭示該法
    則之旨趣；倘為司法院解釋或本院之判例，則應揭示該判解
    之字號或其內容。如以行政訴訟法第243條第2項所列各款情
    形為理由時，其上訴狀或理由書，應揭示合於該條項各款之
    事實。上訴狀或理由書如未依此項方法表明，或其所表明者
    與上開法條規定不合時，即難認為已對高等行政法院判決之
    違背法令有具體之指摘，其上訴自難認為合法。
二、本件上訴人對於高等行政法院判決上訴，係略以：原判決未
    區分本案件為稅捐稽徵法之爭訟類型，判決上訴人溢繳稅額
    不得於繳納之日起5年內申請退還稅額，其認事用法有判決
    不適用法規或適用不當之違法，而原判決逕以司法院釋字第
    620號解釋文中未說明溯及效力，依照司法院釋字第177號、
    第188號、第592號解釋，將時效解為從解釋文做出後始發生
    效力，漠視現行法律已對稅捐稽徵法之退稅救濟時效做有規
    範，而認為財政部民國96年2月5日台財稅字第09604500470
    號函釋所認定司法院釋字第620號為向後生效之結論正確，
    有判決不適用法規或適用不當之違法。且原判決未審酌被上
    人是否依法已依職權調查證據、是否盡到無瑕疵裁量義務、
    以及逕予否准上訴人之申請是否允當，有判決不適用法規或
    適用不當之違法等語，為其理由。
三、本件上訴人對於高等行政法院判決上訴，雖以該判決有判決
    不適用法規或適用不當之違背法令為由，惟核其上訴理由狀
    所載內容，係就原審取捨證據、認定事實之職權行使，指摘
    其為不當，而非具體表明合於不適用法規、適用法規不當、
    或行政訴訟法第243條第2項所列各款之情形，難認對該判決
    之如何違背法令已有具體之指摘。況該判決業已詳述：大法
    官會議依人民聲請所為之憲法解釋，一旦公布即有拘束全國
    各機關及人民之效力，而基於法治國家法安定性原則，經大
    法官解釋宣告與憲法意旨不符之法令，原則上自大法官解釋
    生效日起失其效力，並無溯及效力，僅例外賦予聲請釋憲之
    當事人提起再審救濟之途徑。故財政部96年2月5日台財稅字
    第09604500470號函釋規定：「主旨：司法院釋字第620號解
    釋公布後，請依據本函說明之處理原則辦理。…說明：一、
    …至於95年12月5日以前已申請該項扣除額之案件，參照司
    法院大法官會議議決釋字第177號及188號釋示，其處理原則
    如下：(一)至95年12月5日止，該項扣除額業經稽徵機關為處
    分且已確定者，除當事人據以聲請大法官解釋之案件外，不
    再變更。…」係財政部基於中央財稅主管機關職權，為協助
    下屬統一處理業務方式所為之釋示，經核與上開法律及大法
    官解釋意旨無違，自得予援用。上訴人主張上開函釋違法限
    縮其行使稅捐稽徵法第28條之申請退稅權，不得為本案之依
    據云云，洵無足採等情。尚難認該判決有判決不適用法規或
    適用不當之違法。是應認上訴人之上訴為不合法。
四、據上論結，本件上訴為不合法。依行政訴訟法第249條第1項
    前段、第104條、民事訴訟法第95條、第78條，裁定如主文
    。
中    華    民    國    97    年    12    月    11    日
                    最高行政法院第六庭
                        審判長法官  吳  明  鴻
                              法官  帥  嘉  寶
                              法官  林  茂  權
                              法官  侯  東  昇
                              法官  黃  秋  鴻
以  上  正  本  證  明  與  原  本  無  異
中    華    民    國    97    年    12    月    11    日
                              書記官  王  福  瀛


司法院資訊處製作；財團法人民間司法改革基金會備份。
